臺灣高等法院刑事判決　　　　　　　　93年度上易字第1756號
上　訴　人　臺灣臺北地方法院檢察署檢察官
被　　　告　乙○○○
　　　　　　丙○○
共　　　同
選任辯護人　吳嘉榮律師
上列上訴人因被告妨害自由案件，不服臺灣臺北地方法院93年度
易字第670號，中華民國93年8月12日第一審判決（起訴案號：臺
灣臺北地方法院檢察署93年度偵字第5879號），提起上訴，本院
判決如下：
    主  文
上訴駁回。
    理  由
一、本案經本院審理結果，認第一審判決對被告乙○○○、丙○○為無罪之諭知，核無不當，應予維持，並引用第一審判決
    書記載之證據及理由（如附件）。
二、檢察官上訴意旨略以：
    (一)證人張錦志證稱略以：當時被告乙○○○、丙○○二人要
      求告訴人張淑芬還錢，告訴人稱如果要錢改天再拿來還給
      他，但未為被告二人接受；被告二人仍然堅持要求告訴人
      在現場還錢，被告乙○○○說沒有還錢就不可以走，被告
      丙○○亦是要求告訴人還錢以後才能走，且伊很明確看到
      丙○○用身體阻擋告訴人；伊本想自己去領錢把事情解決
      ，惟擔心離開現場後沒辦法控制場面，乃由張佳材、陳雅
      芬去領款交給乙○○○後，告訴人才離開等語。又被告乙○○○於審理時亦供稱：伊原坐於椅子上，要求張淑芬把
      七千元的事情講清楚，張淑芬還說要去找人，伊拿張淑芬
      沒有辦法，才坐在門口等語。足認被告丙○○為索討錢財
      ，確實以身體阻擋告訴人之去向；而被告乙○○○亦以坐
      臥於門口之方式，形成障礙，讓告訴人難以離去。且綜觀
      現場雙方之言詞爭執及證人張錦志所描述之情境，被告二
      人實係以言語恫嚇及肢體阻擋之方式，使得告訴人身體、
      心理受到脅迫，而無從離去現場；否則若係以正常方式、
      正當方法以及一般常見之索款時間、地點，何須選擇夜闌
      人靜，一般人均正熟睡休息之際，而係於凌晨三、四點間
      之深夜？且果如被告等人所述，未施以肢體阻擋及言訶造
      成告訴人心理上之壓迫，何不待天亮方由告訴人提領後還
      款？又若告訴人能自由離去現場，親自提領款項，何須證
      人張佳材偕同陳雅芬前往領款交予乙○○○後，告訴人始
      得離開現場？凡此均彰顯告訴人斯時業因遭被告二人阻擋
      而無法自由離去現場之事實。
    (二)按行為人實行妨害自由行為，並不以使用體力或以直接之
      方法為限，即使未使用強制力而以間接之方法，只要能夠
      剝奪他人之行動自由者，即可該當為本罪之行為。例如取
      走雙腿全缺之殘障者所使用之輪椅；或乘婦女入浴時，取
      走其衣服及浴巾，致其因裸露而不敢離去，只要行為人所
      使用之方法足以侵害或限制被害人之行動自由，而被害人
      已有離去之意思決定，但因行為人之行為，使其意思決定
      未能實現，而不能離去者，即可構成妨害自由之犯行。本
      件告訴人與被告乙○○○、丙○○二人在張錦志住處發生
      爭執時，業已懷胎七月，此有告訴人之照片四張附卷可稽
      。又被告丙○○當時站立於告訴人面前阻擋去向，另被告
      乙○○○則坐臥於門口形成障礙等情，業如前述，告訴人
      在身懷六甲、行動不便之情形下，與被告二人發生爭吵，
      為保護腹中胎兒，如何強求其冒此危險，跨越甫與之發生
      爭執之乙○○○身體而離去現場？是原審所認：被告乙○○○坐在門口之方式並未阻擋在場之人之出入，且告訴人
      係因主觀上認為不宜跨越其姑姑即被告乙○○○而未離開
      等語，實與常情有違。
    (三)證人謝志宏證述略以：乙○○○坐在門口要求告訴人一定
      要還錢，否則誰也別想走出房門，且其間告訴人曾要離去
      現場，惟被告丙○○站在告訴人和張錦志中間不讓告訴人
      離開等語，核與證人張錦志所證述：丙○○確以身體阻擋
      告訴人之情節一致，應堪採信。按證人謝志宏於雙方發生
      爭執時，既位處現場門口親見親聞事件之梗概，現場人數
      固然眾多，然衡之常情，現場即便僅留一絲縫隙亦不難窺
      見事件發生之始末及全貌，原審僅以證人謝志宏所站位置
      因視線角度之因素可能發生視差等語，排除證人謝志宏之
      證詞，於證據之採擇、論理上，實為牽強。又是日被告丙○○確曾與告訴人面對面站立爭吵一情，業據原審認定明
      確，然當時身處現場之證人張信雄、張佳村竟證稱未看到
      及聽到丙○○之舉動及言行等語，足徵渠等之證詞或係避
      重就輕、或係息事寧人？或係迴護被告，要難遽以採信，
      ，詎原審捨證人謝志宏之證詞不採，反以張信雄等可堪質
      疑之證詞作為被告二人無罪認定之依據，其於證據之採擇
      容有未當之處。
三、按認定犯罪事實所憑之證據，無論係直接證據或間接證據，
    其為訴訟上之證明，須於通常一般之人均不致有所懷疑，而
    得確信其為真實之程度者，始得據為有罪之認定，倘其證明
    尚未達到此一程度，而有合理之懷疑存在，本諸無罪推定原
    則，自應為被告無罪之諭知（最高法院七十六年臺上字第四
    九八六號判例意旨、九十二年度臺上字第二五七０號判決意
    旨參照）。經查：
    (一)本案告訴人前於九十一年三月十八日十六時零八分許，向
      臺灣高雄地方法院檢察署提出告訴，指訴本案被告乙○○○於同日在同一地址（九十一年三月三日凌晨四時許在臺
      中市○區○道路五九之七號四樓），以滾燙熱水潑灑告訴
      人，致告訴人受有右手肘二度及腹部一度燙傷之情節，嗣
      經臺灣臺北地方法院檢察署檢察官對被告乙○○○以犯傷
      害罪嫌向臺灣臺北地方法院聲請以簡易判決處刑（九十一
      年度偵字第一六八七九號），原經臺灣臺北地方法院以九
      十一年度簡字第三三八七號刑事簡易判決，判處被告乙○○○拘役肆拾日，如易科罰金以參佰元折算壹日，被告乙○○○不服提起上訴，經同法院管轄第二審之合議庭調查
      結果，以告訴人指訴之內容有可疑之處，不能證明被告乙○○○當日有傷害之犯行，於九十三年五月五日，以九十
      一年度簡上字第三三五號判決，撤銷原判決，改判被告乙○○○無罪，檢察官上訴，經本院於九十三年七月二十七
      日，以九十三年度上易字第九六三號判決，駁回檢察官之
      上訴而確定等情，有本院九十三年度上易字第九六三號刑
      事判決、本院九十三年度上易字第九六三號卷、臺灣臺北
      地方法院九十一年度簡上字第三三五號卷、九十一年度簡
      字第三三八七號卷、臺灣臺北地方法院檢察署九十一年度
      偵字第一六八七九號卷、臺灣高雄地方法院檢察署九十一
      年度發查字第一八一三號卷（俱影本）在卷可稽（以下稱
      ：前案）。告訴人係於前案在臺灣臺北地方法院第二審合
      議庭審理期間之九十三年二月十九日九時許，向臺灣高雄
      地方法院檢察署提出本件告訴，指訴被告乙○○○於同日
      凌晨在同一地址，有坐於門口不讓其離去，被告丙○○有
      用身體擋住其去向之情節，並稱被告乙○○○於前案在臺
      灣臺北地方法院第二審合議庭審理時，有承認擋住門口不
      讓其走等情，亦有臺灣高雄地方法院檢察署九十三年度發
      查字第八四八號卷在卷可考（見該卷第三頁至第四頁）。
      惟告訴人提出本件告訴時，距事發之時已有近二年之遙，
      以告訴人於前案堅指被告乙○○○有傷害犯行之態度觀之
      ，若被告乙○○○、丙○○當時確有施用強暴、脅迫手段
      使告訴人無法離去之行為，告訴人於當初提出傷害告訴時
      應會一併指訴此部分犯罪事實，請求檢察官一併偵查，但
      其卻遲至近二年後始提出本件告訴，實啟人疑竇。再者，
      告訴人於提出本件告訴時，稱：被告乙○○○於前案在臺
      灣臺北地方法院第二審合議庭審理時，有承認擋住門口不
      讓其走云云，但經本院遍查臺灣臺北地方法院九十一年度
      簡上字第三三五號卷內筆錄，並未見有告訴人乙○○○曾
      為如此供述之記載（見該案卷第五六頁、第七一頁至第八
      三頁、第一０六頁至第一一０頁、第一一七頁至第一一九
      頁、第一二九頁至第一三九頁），亦見告訴人此部分陳述
      並非事實。
    (二)被告乙○○○、丙○○當日凌晨，係因被告乙○○○之弟
      張文雄過世，而前往上址奔喪，其間除因金錢之事被告乙○○○與告訴人發生爭執外，在此之前並有因被告乙○○○指責告訴人對張文雄不孝，而有互相罵人之情形出現，
      此見證人張錦志於原審證稱：「當時我有在場，因為我姑
      姑（乙○○○）批評甲○○對我父親不孝，甲○○因而反
      駁。乙○○○說有匯一筆錢到父親帳戶，但是其中有領出
      一部分，不知領款是我父親或甲○○，乙○○○認為是甲○○領取的，應該要還錢給乙○○○」等語（見原審卷第
      四七頁背面）；證人張信雄於原審證稱：「當天是張錦志
      背乙○○○上樓，乙○○○先到房間睡覺，然後談後事如
      何處理，結果甲○○來現場，後來乙○○○出來就罵甲○○不孝，因為大家花錢聘請甲○○照顧我大哥，結果甲○○只送我大哥去基督教醫院就不過問。因為我妹妹乙○○○氣甲○○不照顧我大哥，且二萬元被甲○○用掉了，要
      求二萬元要拿出來辦後事，甲○○說我父親有向我借七千
      元，乙○○○才坐在門口說沒有講清楚不能出去。乙○○○坐在門口是為了希望甲○○把事情講清楚」等語（見原
      審卷第五一頁至第五二頁）自明。告訴人於原審訊問時亦
      承認有因移靈之事與被告等人發生爭吵（見原審卷第十六
      頁背面）。是被告乙○○○當日前往上址之目的，原係為
      奔喪，於見及告訴人時，因認告訴人不孝，不欲其匯予張
      文雄之生活費為告訴人花用，始提及二萬元還錢之事。檢
      察官上訴意旨稱：「若係以正常方式、正當方法以及一般
      常見之索款時間、地點，何須選擇夜闌人靜，一般人均正
      熟睡休息之際，而係於凌晨三、四點間之深夜？」云云，
      顯將本案情節以一般討債案件視之，未深入了解證人所述
      被告於深夜至上址及與告訴人為錢起爭執之緣由，已有不
      當。
    (三)檢察官起訴本案被告之罪名，為刑法第三百零四條第一項
      之強制罪，上訴理由卻以刑法第三百零二條第一項之剝奪
      人之行動自由之例說明，已有類比不當之嫌。而人在發生
      爭執時，抓住對方自行車及衣服，或在理論未行完畢之前
      ，不使對方起坐離開，其真意若顯在剖白己方理由或要求
      對方說清楚，此乃屬雙方爭執時難免發生之一種情緒之表
      現，尚難認有妨害他人自由之犯意（最高法四十五年度臺
      上字第一一九四號判決、五十八年度臺上字第四六三號判
      決意旨參考）。證人張錦志於原審固證稱：「甲○○拒絕
      還錢，說這錢是我父親給她的，但我父親當時無收入。最
      後說如果要錢改天再拿來還給她。被告二人未接受，堅持
      現場還錢。乙○○○說沒有還錢就不可以走。甲○○不理
      會想要走，丙○○說乙○○○說不能走，希望暫時不要走
      。我很明確的看到丙○○用身體阻擾我姐姐甲○○的離去
      ，當時站在我姐姐甲○○的前面，不讓她走出去。告訴人
      很生氣，他們有言語的衝突，當時人很多，有人阻擋我視
      線，乙○○○坐在我家大門口，不讓告訴人離去，說沒有
      還錢不能走，除非從乙○○○身上跨過去」等語（見原審
      卷第四七頁至第五十頁），但依證人張信雄於原審證稱：
      「屋內之人在乙○○○坐在門口後可以進出，因為乙○○○是側坐背靠著門，可以由乙○○○的腳上跨過進出」等
      語（見原審卷第五三頁），證人張佳材於原審證稱：「我
      與陳雅芬出門領錢及回來時，是跨過乙○○○的腳出去的
      ，乙○○○是側坐在門口的地上，腳有伸出來」等語（見
      原審卷第五四頁背面、第五六頁），足證被告乙○○○雖
      有坐於上址門口，但並未阻擋在場人之出入。且觀以證人
      張錦志於原審所證述之被告二人與告訴人發生爭執之全部
      過程，再參以證人張信雄所述：「乙○○○坐在門口是為
      了希望甲○○把事情講清楚」等語，顯見被告乙○○○、
      丙○○係因上述緣由與告訴人發生爭吵後，於告訴人欲離
      開現場時，被告丙○○要告訴人在現場把話說清楚，始會
      擋在告訴人面前（依證人張錦志所述），否則又焉會在擋
      告訴人時用「希望」等字要求告訴人暫時不要離開。依此
      情形，被告丙○○縱有站立於告訴人面前，要求告訴人暫
      時不要離去之舉動，亦顯屬親屬間爭吵時難免發生之一時
      情緒之表現，尚難認有妨害自由之犯意。又被告乙○○○
      坐於該處門口，亦屬一種親屬間爭吵時常見之耍賴動作，
      而其既然未阻擋到在場之人之進出，亦難認已符合刑法第
      三百零四條第一項規定之以強暴、脅迫妨害人行使權利之
      要件。至於檢察官上訴理由另雖執告訴人當時身懷六甲為
      由，但縱使身懷六甲之人，跨過坐於地面之被告乙○○○
      之腿部，應亦屬易事，檢察官此部分論點尚不能成立。
    (四)按認定犯罪事實應依證據，而證據之憑信力如何，法院依
      自由心證之原則，本有斟酌取捨之權。證人張錦志、謝志
      宏與證人張信雄、張佳材所述，既有出入，原審法院採信
      證人張信雄、張佳材之證言，已說明其理由。而證人張信
      雄、張佳材於原審皆僅係證稱：未見到丙○○等擋住告訴
      人離去等語，而非證稱：未見到其二人面對面爭吵，有原
      審筆錄在卷可資核對，檢察官上訴理由竟稱：證人張信雄
      、張佳村證稱未看到及聽到丙○○之舉動及言行云云，顯
      與卷內資料不符。再者，站立於門外之人與在房間客廳內
      之人相比較，對於房間客廳內之人之舉止、動向，本即以
      在房間客廳內之人之觀察較為清楚，而若由屋外從「一絲
      縫隙」觀察房間客廳內之情況，其發生誤差之可能性自較
      在房間客廳內之人之觀察為大，原審以證人謝志宏係立於
      門外之人，其觀察可能有視差因素，而排除其證言之證明
      力，已說明其依據，亦無不當。
四、綜上所述，被告乙○○○、丙○○在現場所為之舉止，當係
    由於張文雄甫過世，其二人奔喪，又在現場因指責告訴人不
    孝發生爭執，氣憤悲傷之餘，被告乙○○○不願先前匯予張
    文雄之生活費由告訴人使用，在情緒激動之情況下所產生之
    一時情緒表現，尚難認已達以強暴、脅迫妨害人行使權利之
    程度，亦難認有妨害自由之犯意。檢察官所舉證據及本院依
    卷內資料調查證據之結果，尚不能證明被告乙○○○、丙○○有犯刑法第三百零四條第一項之強制罪。原審經調查後，
    以公訴人所舉證據不能證明被告乙○○○、丙○○有公訴意
    旨所指之強制罪犯行，因而為其二人無罪判決之諭知，於法
    並無違誤。檢察官猶執陳詞，提起上訴指摘原審判決不當，
    為無理由，應予駁回。
據上論結，應依刑事訴訟法第三百七十三條、第三百六十八條，
判決如主文。
本案經檢察官李良忠到庭執行職務。
中　　華　　民　　國　　94　　年　　 2　　月　　2　　 日
　　　　　　　　　刑事第十二庭  審判長法　官  李文成
　　　　　　　　　　　　　　　　　　  法　官  官有明
　　　　　　　　　　　　　　　　　　  法　官  王復生
以上正本證明與原本無異。
不得上訴。
                                      書記官  王宜玲
中　　華　　民　　國　　94　　年　　2 　　月　　4 　　日
附件：
臺灣臺北地方法院刑事判決　　　　九十三年度易字第六七０號
公　訴　人　臺灣臺北地方法院檢察署檢察官
被　　　告　乙○○○　（年籍住址略）
        　　丙○○
右二人共同
選任辯護人　吳嘉榮律師
右列被告等因恐嚇案件，經檢察官提起公訴（九十三年度偵字第
五八七九號），本院判決如左：
    主  文
乙○○○、丙○○均無罪。
    理  由
一、公訴意旨略以：被告乙○○○與丙○○係母子關係，二人共
    同基於妨害自由之犯意聯絡及行為分擔，於民國九十一年三
    月三日凌晨三時許，在臺中市○道路五十九之七號四樓，因
    與甲○○（乙○○○之姪女、丙○○之表妹）間有新台幣（
    下同）二萬元之債務，甲○○表示明日再還，被告乙○○○
    與丙○○竟擋住門口不讓甲○○離去，被告乙○○○並對甲○○恫稱：「一定要還錢，不然誰也別想走出這個門口」等
    語，被告丙○○則恫稱：「事情沒有解決，誰來說都沒用」
    等語，致甲○○心生畏懼而妨害甲○○自由離去之權利。嗣
    囑其弟媳陳雅芬外出領取一萬三千元交與乙○○○後，始讓
    甲○○離去，因認被告乙○○○、丙○○二人均涉有刑法第
    三百零四條第一項之妨害行使權利罪嫌等語。
二、按犯罪事實應依證據認定之，無證據不得推定其犯罪事實；
    不能證明被告犯罪者，應諭知無罪之判決，刑事訴訟法第一
    百五十四條第一項、第三百零一條第一項分別定有明文。又
    刑事訴訟法上所謂認定犯罪事實之證據，係指足以認定被告
    確有犯罪行為之積極證據而言；告訴人之告訴，係以使被告
    受刑事訴追為目的，故其陳述是否與事實相符，仍應調查其
    他證據以資審認（最高法院二十九年上字第三一０五號判例
    、五十二年臺上字第一三００號判例要旨參照）。又事實之
    認定，應憑證據，如未能發現相當證據，或證據不足以證明
    ，自不能以推測或擬制之方法，以為裁判基礎（最高法院四
    十年台上字第八六號判例要旨參照）。次按，刑法第三百零
    四條規定之強制罪，之強暴、脅迫，固非以被害人之自由完
    全受其壓制為必要，惟仍應以所用之強脅手段，客觀上足以
    妨害他人行使權利或足使他人行無義務之事為必要（最高法
    院二十八年上字第三六二六號判例要旨參照）。
三、公訴人認被告二人涉有前揭犯行，無非係以告訴人甲○○之
    指訴、證人陳雅芬、謝志宏之證述，為其論據。
四、訊據被告乙○○○、丙○○二人，雖均坦承於前揭時地與告
    訴人甲○○為索討二萬元而發生口角，惟均堅決否認有何妨
    害人行使權利犯行，被告乙○○○辯稱：伊因兄長張文雄過
    世乃連夜前去台中奔喪，伊於九十一年一月間始因心臟宿疾
    住院，奔喪當日抵達台中時，伊身體狀況不佳，無法自行上
    樓，而由姪子張錦志揹上樓，伊年事已高且因連夜奔喪致身
    體無力乃坐於房屋大門口，且當日眾多親戚均在場，伊僅係
    要求告訴人須將伊匯款予張文雄之二萬元生活就醫費用去向
    解釋清楚，但告訴人罵伊會被車撞死，伊只是希望告訴人說
    清楚，才去坐在門口，伊並未且亦無能力阻擋告訴人離去等
    語；被告丙○○則辯稱：伊舅舅張文雄生前罹患癌症，北上
    投靠妹妹即被告乙○○○，伊全家乃盡心照料張文雄就醫事
    宜，告訴人兄弟姊妹僅來看過張文雄一次，後來張文雄返回
    中部，伊母親即被告乙○○○乃按月匯款至張文雄帳戶以供
    就醫使用，張文雄去世當月，被告乙○○○已電匯二萬元予
    張文雄，因張文雄尚未使用該二萬元即去世，伊與被告乙○○○乃希望該筆二萬元用於張文雄之殯葬用途，但告訴人表
    示張文雄生前有積欠告訴人七千元，所以要自二萬元中扣除
    七千元，伊與被告乙○○○覺得很奇怪，因為告訴人這種算
    法變成父親向女兒借錢卻由親戚的錢扣還，當時就是為了此
    事發生爭執，爭執後告訴人就要離開，說要找外面的人來評
    理，伊乃對告訴人說親戚都在這裡，不需要找外人來解決，
    伊站立位置距離告訴人很遠，完全沒有接觸到告訴人的身體
    ，且伊並未以身體阻擋告訴人離去，當時被告乙○○○因身
    體不舒服，就坐在門口地上等語。本院經查：
（一）被告乙○○○之兄長即告訴人之父張文雄罹患癌症後，張
      文雄曾抱病北上借住被告乙○○○住處，並由被告二人提
      供相關醫療照護，且於張文雄返回中部後，被告乙○○○
      並按月匯款二萬元至張文雄帳戶以供支應醫療及生活費用
      之事實，為告訴人、被告二人及證人即張文雄之子張錦志
      所共承在卷，故九十一年三月三日上午三時許，被告二人
      與告訴人發生爭執之原因，乃係因被告二人認該月匯款至
      張文雄帳戶之二萬元應用於張文雄殯葬事宜，然告訴人則
      主張須由該二萬元內扣抵張文雄向告訴人借貸之七千元等
      情，首堪認定。
（二）告訴人與被告二人爭執之經過，告訴人雖到庭指訴稱：伊
      因為移靈的問題，與被告二人爭執‧‧‧‧被告乙○○○
      打伊一巴掌打到伊的左臉頰，伊不想說話就想離開，被告
      丙○○說事情沒有解決誰也別想走，而且口氣很兇，伊看
      到房子的門口，坐著被告乙○○○，而且很兇，當時伊也
      被被告乙○○○潑傷，所以伊會害怕云云（見本院卷第十
      六頁背面、第十七頁），且證人張錦志雖亦證稱：被告二
      人堅持要求現場還錢，被告乙○○○說沒有還錢就不可以
      走，被告丙○○說被告乙○○○說不能走，希望暫時不要
      走，伊很明確的看到被告丙○○用身體阻擾告訴人的離去
      ，當時站在告訴人的前面，不讓她走出去，後來被告乙○○○坐在大門口，不讓告訴人離去，說沒有還錢不能走‧
      ‧‧‧被告乙○○○坐在門口，要進出除非從被告乙○○○身上跨過去等語（見本院卷第四八頁、第五十頁背面）
      ，然本院審酌證人張信雄、張佳材、陳雅芬均一致證稱：
      沒有看到被告丙○○有阻擋告訴人離去等語綦詳（見本院
      卷第五二、五四頁、九十三年偵字第五八七九號卷第十八
      頁），且爭吵當時在現場之目擊者人數業據證人張錦志到
      庭證稱：當時在場者另有陳雅芬、張信雄、張佳材及告訴
      人之友人（即謝志宏），該友人約三十歲左右等語無訛（
      見本院卷第四七頁背面、第四九頁背面），另參酌爭執現
      場之位置亦據證人張佳材具結證稱：（現場）空間就是一
      般走道的寬度，大約可以站二個人等情屬實（見本院卷第
      五四頁），從而被告二人與告訴人既係在張錦志之住處客
      廳發生爭執，而同時在場者另有張錦志、陳雅芬、張信雄
      、張佳材等人，且該客廳內並有放置電視櫃、冰箱、置物
      櫃、鞋櫃、桌子、單人椅、雙人椅及三人椅等家具，亦有
      張錦志繪製之現場圖在卷可稽（見本院卷第六二頁），故
      被告丙○○雖曾與告訴人面對面站立爭吵，然告訴人與被
      告丙○○本即親戚，而由上開證人之證詞與現場相關位置
      ，可知於爭吵過程中在場之人所處位置並非均為固定，而
      時有穿梭協調情事，自尚難以被告丙○○曾站立於告訴人
      面前要求告訴人解釋扣除七千元之源由，即遽以認定被告
      丙○○有何故意阻擋告訴人離去之犯行。
（三）至證人謝志宏雖曾證稱：被告丙○○站在告訴人和告訴人
      的弟弟（即張錦志）中間不讓告訴人離開云云（見九十三
      年偵字第五八七九號卷第十九頁），然由卷附上開房屋位
      置圖以觀，證人謝志宏於告訴人甲○○與被告二人發生爭
      執時，所處位置乃在上開四樓房屋門外，其是否能親眼目
      睹上開房屋內所發生之情況，已非無疑，再者，上開四樓
      房屋正門面對屋內鞋櫃，故證人謝志宏於門外所站立之位
      置與告訴人及被告丙○○所處位置，已成四十五度斜角，
      是證人謝志宏所處房外位置，縱能窺視屋內情狀，惟其目
      睹之事物，亦將因視線角度之因素，而發生視差，事理至
      明，自難據為認定被告丙○○有何妨害行使權利犯行。
（四）再查，告訴人雖另指訴稱被告乙○○○、丙○○分別恫稱
      ：「一定要還錢，不然誰也別想走出這個大門」、「事情
      沒有解決，誰來說都沒有用」等語，然由爭吵現場另有被
      告二人與告訴人及張錦志之共同長輩即張信雄在場，可知
      被告二人辯稱係因告訴人擬找外人評理之情形下，乃接續
      表示「親戚都在現場，不需找外人來解決」，要屬一般人
      合乎理性之對話，其間毫無任何脅迫之語氣或語意，且亦
      無任何將來惡害之通知性質，難認告訴人因而心生畏懼而
      妨害其自由離去，是被告乙○○○、丙○○之前開言語，
      不符刑法第三百零四條第一項之脅迫不法手段之理，彰彰
      明甚。
（五）告訴人雖另指訴稱被告乙○○○以坐在門口方式妨害離去
      云云，惟查，被告乙○○○於與告訴人爭吵後，坐在門口
      之位置業據證人張信雄證稱：屋內之人在被告乙○○○坐
      在門口後可以進出，因為被告乙○○○是側坐背靠著門，
      可以由被告乙○○○的腳上跨過進出等情詳實（見本院卷
      第五三頁），核與證人張佳材證稱：伊與陳雅芬出門領錢
      及回來時，是跨過被告乙○○○的腳出去的，被告乙○○○是側坐在門口的地上，腳有伸出來等語一致（見本院卷
      第五四頁背面、第五六頁），故告訴人雖指訴無法跨過被
      告乙○○○之身體而自由離去，然由證人張信雄及張佳材
      之證詞，可證被告乙○○○雖坐於門口，但並未阻擋在場
      之人出入，且告訴人係因個人主觀上認為不宜跨越其姑姑
      即被告乙○○○之腳而未離開張錦志住處，而非被告乙○○○有何施用強暴或脅迫而致告訴人無法自由離去。（六
      ）被告乙○○○案發當日係連夜由臺北南下臺中奔喪，而
      被告乙○○○於坐車抵達張錦志住處樓下後上樓經過，業
      據證人張錦志證稱：被告乙○○○在樓下說不舒服，是由
      伊揹上樓的等語無訛（見本院卷第四九頁），核與證人張
      信雄證稱：被告乙○○○由張錦志揹上樓後，被告乙○○○先到房間睡覺等情相符（見本院卷第五一頁背面），且
      告訴人與被告乙○○○爭執之過程，亦據證人張信雄證稱
      ：告訴人不僅僅是爭吵，還說你（即被告乙○○○）出門
      會被車撞死等情在卷（見本院卷第五二頁背面），是審酌
      被告乙○○○於連夜趕抵臺中後，其身體狀況已達無法自
      行上樓而須由張錦志揹扶，且於上樓後即先睡覺休息，其
      後因告訴人亦抵達張錦志住處，始發生前開爭執之經過以
      觀，足認被告乙○○○辯稱伊因遭身為晚輩之告訴人辱罵
      ，且身體狀況不佳無法站立，乃坐在門口地上要求告訴人
      解釋清楚，並無妨害告訴人離去之犯意，尚與事實相符，
      而堪採信。
五、綜上所論，被告二人與告訴人間之爭執，主要在於親族間對
    於死者子女有無盡孝道之非難，而致族親間產生情感紛爭，
    然被告二人並未對告訴人施用任何強暴或脅迫之不法手段，
    且主觀上亦僅係要求告訴人接受在場長輩族親之評理，並無
    任何妨害行使權利之犯意可言，本件公訴人所舉事證尚不足
    以證明被告二人有何妨害行使權利犯行，本院復查無其他積
    極證據足可認定被告等犯有公訴人所指之犯行，本件不能證
    明被告二人犯罪，依首揭說明，本院自應均為無罪之諭知。
據上論斷，應依刑事訴訟法第三百零一條第一項，判決如主文。
本案經檢察官林良蓉到庭執行職務
中　　華　　民　　國　九十三　年　　八 　月　 十二  　日
                        臺灣臺北地方法院刑事第十庭
                            審判長  法  官  廖紋妤
                                    法  官  蔡世祺
                                    法  官  劉煌基
右正本證明與原本無異。
如不服本判決，應於判決送達後十日內向本院提出上訴狀（應抄
附繕本）。告訴人或被害人如對於本判決不服者，應具備理由請
求檢察官上訴，其上訴期間之計算係以檢察官收受判決正本之日
期為準。
                                    書記官  林妙穗
中　　華　　民　　國　九十三　年　　八 　月　 十二  　日
